臺灣桃園地方法院小額民事判決
111年度壢小字第288號
原      告  呂靜怡  
被      告  宋信樺  


            廖信益  

            吳政謀  
            黃偉倫  
            陳立雄  
            趙苡安（原名趙汝露）

            曾沛緹（原名曾少里）



            林宥朋（原名林松茂）


上列當事人間請求損害賠償事件，原告提起刑事附帶民事訴訟，
經本院刑事庭於民國110年8月31日以106年度附民字第483號裁定
移送前來，本院於民國111年5月4日言詞辯論終結，判決如下：
    主    文
一、被告宋信樺、吳政謀、廖信益、黃偉倫及林宥朋應給付原告
    新臺幣（下同）44,000元，及被告宋信樺自民國106年8月8
    日起；被告廖信益、黃偉倫自106年8月6日起；被告吳政謀
    、林宥朋自106年7月27日起，均至清償日止，按週年利率5%
    計算之利息。
二、原告其餘之訴駁回。
三、本判決原告勝訴部分得假執行。
　　理  由  要  領
一、按民事訴訟法第436條之8第1項規定：「關於請求給付金錢
    或其他代替物或有價證券之訴訟，其標的金額或價額在新台
    幣十萬元以下者，適用本章所定之小額程序。」同法第436
    條之18規定：「判決書得僅記載主文，就當事人有爭執事項
    ，於必要時得加記理由要領。」
二、原告主張
（一）被告於102年間陸續加入訴外人謝思諒出資成立之訴外人
      奇異恩典貴金屬有限公司（原名為恩典國際貴金屬有限公
      司，下稱奇異恩典公司），渠等明知非依銀行法組織登記
      之銀行，不得經營收受準存款業務，亦不得藉收受投資或
      其他名義，向不特定多數人為收受、吸收款項或資金，並
      約定或給付與本金顯不相當之紅利、利息股息或其他報酬
      ，而經營相當於銀行收受存款業務之行為。詎被告竟基於
      違反前述不得經營相當於銀行準收受存款業務之犯意，藉
      由召開說明會及使用網路傳達訊息等方式，對外推銷瑞士
      PAMP牌黃金，向不特定多數人吸收資金。
（二）又原告於103年12月3日，以80,800元之價格，向訴外人奇
      異恩典公司購買重量為1盎司之瑞士PAMP牌黃金（下合稱
      系爭黃金）。原告並與訴外人中東貴金屬有限公司（下稱
      中東公司）約定由中東公司以100,192元買回系爭黃金，
      中東公司應分24期，每期給付原告訂金808元，共計19,39
      元，於2年後再給付原告尾款80,800元將系爭黃金買回。
      然中東公司僅給付2期訂金後，即拒付訂金，期滿亦拒將
      系爭黃金買回。
（三）被告上開違反銀行法之行為業經本院以105年度金重訴字
      第1號刑事判決（下稱系爭刑事判決）判處罪刑在案，原
      告始悉受騙，並因被告上開犯罪行為受有財產上損害44,0
      00元，爰依民法侵權行為之規定提起本件訴訟等語。並聲
      明：被告應給付原告44,000元，及自起訴狀繕本送達翌日
      起至清償日止，按週年利率5%計算之利息（見本院卷第60
      頁反面第12、13行）。
三、被告答辯
（一）被告黃偉倫答辯
　　　其和原告一樣是會員身分，是朋友介紹加入的，只是比原
      告早加入，其不認識原告，也沒有經手原告的錢。原告應
      該要告新加坡老闆或中東公司等語。並聲明：原告之訴駁
      回。
（二）被告陳立雄、趙苡安答辯
　　　其和原告一樣也是經銷商，甚至原告可能比其還早加入，
      只是因為被邀請加入公司LINE群組，就被懷疑牽涉其中，
      其不認識原告，沒有經手原告的錢，也不是同一組織。原
      告應該要告新加坡老闆等語。並聲明：原告之訴駁回。
（三）被告林宥朋答辯
　　　其是被朋友邀請加入購買黃金，其買了300多萬元，也被
      邀請到LINE群組，後來就被起訴，希望原告去告新加坡老
      闆或中東公司，不要會員告會員等語。並聲明：原告之訴
      駁回。
（四）被告曾沛緹答辯
　　　原告之訴駁回。
（五）被告宋信樺、廖信益及吳政謀經合法通知，未於言詞辯論
      期日到場，亦未提出書狀為聲明或主張。　　
四、是依上開規定，以下僅就（一）被告是否應負損害賠償責任
    ？（二）原告得請求賠償之金額若干？記載理由要領如下：
（一）被告是否應負損害賠償責任？
　　⒈按民法第184條第2項本文規定：「違反保護他人之法律，
      致生損害於他人者，負賠償責任。」又銀行法第29條第1
      項、29條之1規定，旨在保障社會投資大眾之權益，有效
      維護經濟金融秩序，故將此種脫法收受存款行為擬制規定
      為收受存款，依其立法趣旨，參照同法第1條兼有保障存
      款人權益之立法規範目的，亦屬保護他人之法律（最高法
      院109年度台上字第3334號判決意旨參照）。
　　⒉本件被告均違反銀行法第29條之1規定而經系爭刑事判決有
      罪，有系爭刑事判決在卷可參（見卷附系爭判決第5、6、
      8頁），且被告亦未爭執，是如被告曾經手原告之黃金投
      資，則應依上揭規定負損害賠償責任，以下分述之。
　　⒊被告宋信樺
　　　查被告宋信樺於調查局詢問時自陳：其擔任奇異恩典公司
      之執行長，與訴外人謝思諒及被告廖信益、黃偉倫、吳政
      謀共同洽談銷售黃金業務、營運方式及利潤分配等細節，
      並設立奇異恩典公司等語（見臺灣桃園地方檢察署，下稱
      桃檢，104年度偵字第20120號案卷，下稱偵卷，第181頁
      ），可認被告宋信樺直接參與規劃黃金銷售方式，與原告
      所受損害有相當因果關係，而應負損害賠償責任。
　　⒋被告吳政謀
　　　查被告吳政謀於調查局詢問時自陳：被告宋信樺找其與訴
      外人謝思諒及被告廖信益、黃偉倫討論銷售黃金業務，決
      定是否給實體黃金，並商討公司名稱、職稱等語（見偵卷
      第213頁反面），可認被告吳政謀直接參與規劃黃金銷售
      方式，與原告所受損害有相當因果關係，而應負損害賠償
      責任。
　　⒌被告廖信益
　　　查被告廖信益於調查局詢問時自陳：其與宋信樺、吳政謀
      、黃偉倫討論決定奇異恩典的獎金及經銷商制度、銷售業
      務、營運方式及利潤分配等語（見偵卷第39頁）。可認被
      告廖信益直接參與規劃黃金銷售方式，與原告所受損害有
      相當因果關係，而應負損害賠償責任。
　　⒍被告黃偉倫
　　　查被告黃偉倫於調查局詢問時自陳：被告廖信益當時有興
      趣去做黃金銷售，故帶我、被告宋信樺及吳政謀去見訴外
      人謝思諒，當時謝思諒跟我們介紹黃金銷售方案；嗣後黃
      金價格調漲時其有參與討論，平時會議討論到業務執行事
      項時，其會提出看法等語（見偵卷第123頁反面）。可知
      被告黃偉倫與上述被告宋信樺及吳政謀及廖信益，於最初
      即參與討論奇異恩典公司銷售黃金之方案並推廣業務，與
      原告所受損害有相當因果關係，而應負損害賠償責任。
　　⒎被告林宥朋
　　　查被告林宥朋於調查局詢問時自陳：其原本是被告黃偉倫
      在中壢的下線，因為其活動範圍在臺北，所以另外成立一
      個臺北辦公室，在臺北舉辦的說明會大部分都是其客戶和
      經銷商等語（見偵卷第21頁反面）。可認臺北之下線均應
      隸屬於被告林宥朋。次查招攬原告投資之證人張芸瑄證稱
      ：其母親先購買黃金，之後其也跟著買，跟原告聚餐時其
      告訴原告，原告才跟著購買，其參加說明會和購買黃金都
      是在臺北的辦公室等語（見本院卷第60頁第11至25行）。
      可知原告係隸屬於臺北之下線，是應認被告林宥朋就原告
      所受損害即有相當因果關係，而應負損害賠償責任。
　　⒏被告趙苡安
　　　查被告林宥朋於調查局詢問時稱：其下線經銷商主要是被
      告趙苡安、曾沛緹2人等語（見偵卷第24頁）。次查被告
      趙汝露於調查局詢問時自陳：其隸屬於林松茂A9區下，臺
      北都是A9區在經營，林松茂的直接下線是我和被告曾沛緹
      等語（見桃檢104年度偵字第22581號卷第55頁反面）。可
      知原告可能係隸屬於被告趙苡安或曾沛緹之下線，然原告
      並未提出證據證明其究竟隸屬於何被告，是尚難認定被告
      趙苡安與原告所受損害有相當因果關係。
　　⒐被告曾沛緹
　　　查被告曾沛緹於調查局詢問時自陳：其屬於A9區，為訴外
      人林松茂的下線等語（見偵卷第184頁反面）。復依上開
      被告林宥朋、趙苡安所述，被告曾沛緹與趙苡安均為被告
      林宥朋之下線。是可知原告可能係隸屬於被告曾沛緹或趙
      苡安之下線，然原告並未提出證據證明其究竟隸屬於何被
      告，是尚難認定被告曾沛緹與原告所受損害有相當因果關
      係。
　　⒑被告陳立雄
　　　查被告陳立雄於偵訊時自陳：其上線是被告趙苡安等語（
      見桃檢104年度偵字第23093號卷第39頁）。又被告趙苡安
      與本件原告所受損害尚難認定有相當因果關係，已如前述
      。原告又未提出證據證明其係隸屬於被告陳立雄之下線，
      是尚難認定被告陳立雄與原告所受損害有相當因果關係。
　　⒒綜上所述，被告宋信樺、吳政謀、廖信益、黃偉倫及林宥
      朋應就原告所受損害，負侵權行為之損害賠償責任。
（二）原告得請求賠償之金額若干？
　　⒈按系爭契約第6條第1項約定：「賣方（即原告）於購入貨
      品時即約定第30個工作日以月計至二年期滿（105年12月3
      日）以新台幣壹拾萬零壹佰玖拾貳元整，銷售於買方（即
      中東公司）。」同條第4項條約定：「合約期滿，賣方應
      履行將貨品1盎司×1片賣給買方，交貨驗收後，買方約定
      總價尾款新台幣捌萬零捌佰元整，交賣方收訖。」（見本
      院卷第68頁）次按民法第184條第2項所稱之損害，包含純
      粹經濟上損失或純粹財產上損害，係指其經濟上之損失為
      「純粹」的，而未與其他有體損害如人身損害或財產權損
      害相結合者而言。是關於契約不履行致債權人無從獲得預
      期之利益，亦屬上開規定所指之純粹經濟上損失。
　　⒉依系爭契約約定，原告於105年12月3日時，將系爭黃金商
      品賣回中東公司後，共可獲得100,192元。而當時黃金價
      格為每公克1,216元，有黃金牌價查詢結果在卷可參（見
      本院卷第69頁），而系爭黃金商品共重1盎司，換算市價
      共34,473元，則原告就系爭契約之預期利益應為65,719元
      【計算式：100,192－34,473＝65,719】。再扣除原告已領
      取之2期訂金後為64,103元【計算式：65,719－808×2＝64,1
      03】，即係原告因中東公司未履行契約所受之純粹經濟上
      損失。
　　⒊而本件原告僅請求44,000元，未逾上開範圍。而本件應負
      損害賠償責任之被告為宋信樺、吳政謀、廖信益、黃偉倫
      及林宥朋，已如前述。是原告請求被告宋信樺、吳政謀、
      廖信益、黃偉倫及林宥朋應賠償原告44,000元，為有理由
      ；逾此部分之請求，則屬無據。
五、末按民法第233條第1項規定：「遲延之債務，以支付金錢為
    標的者，債權人得請求依法定利率計算之遲延利息。第203
    條規定：「應付利息之債務，其利率未經約定，亦無法律可
    據者，週年利率為百分之5。」第229條第2項規定：「給付
    無確定期限者，債務人於債權人得請求時，經其催告而未為
    給付，自受催告時起，負遲延責任。其經債權人起訴而送達
    訴狀，或依督促程序送達支付命令，或為其他相類之行為者
    ，與催告有同一之效力。」查本件損害賠償債務，其給付並
    無確定期限，而本件起訴狀繕本係於106年7月28日寄存送達
    被告宋信樺；於106年7月26日寄存送達被告廖信益、黃偉倫
    ；於106年7月26日送達被告吳政謀、林宥朋有本院送達證書
    在卷可查（見本院卷第78、80、82、83、84頁），是被告宋
    信樺應於106年8月8日起、被告廖信益、黃偉倫應於106年8
    月6日起、被告吳政謀、林宥朋應於106年7月27日起負遲延
    責任。
六、綜上所述，原告依侵權行為之法律關係，請求被告宋信樺、
    吳政謀、廖信益、黃偉倫及林宥朋給付44,000元，及被告宋
    信樺自106年8月8日起；被告廖信益、黃偉倫自106年8月6日
    起；被告吳政謀、林宥朋自106年7月27日起，均至清償日止
    ，按週年利率5%計算之利息，為有理由，應予准許。逾此部
    分之請求則屬無據，應予駁回。
七、本件原告勝訴部分為財產權之訴訟，其訴訟標的之金額在10
    萬元以下，依民事訴訟法第436 條之20規定，就被告敗訴部
    分應依職權宣告假執行。
八、本件事證已臻明確，兩造其餘主張陳述及所提之證據，經審
    酌均與本院前揭判斷無影響，毋庸一一論述，附此敘明。
九、末按由刑事庭移送民事庭之附帶民事訴訟案件，免納裁判費
    ，刑事訴訟法第504 條第2 項定有明文。據此，原告提起本
    件訴訟，依法無需繳納裁判費，另綜觀卷內資料，兩造復無
    其他訴訟費用之支出，爰無庸宣告兩造各應負擔訴訟費用之
    金額，併此敘明。
中　　華　　民　　國　　111 　年　　5 　　月　　20　　日
　　　　　　　　　　　　中壢簡易庭　法　官 周仕弘
以上為正本係照原本作成。
如不服本判決，應於送達後20日內，向本院提出上訴狀並表明上
訴理由，如於本判決宣示後送達前提起上訴者，應於判決送達後
20日內補提上訴理由書（須附繕本）。
中　　華　　民　　國　　111 　年　　5 　　月　　20　　日
　　　　　　　　　　　　　　　　　　 書記官 巫嘉芸